最　高　行　政　法　院　判　決
　　　　　　　　　　　　　94年度判字第00632號
再 審原 告　甲○○
訴訟代理人　蘇清文律師
再 審被 告　財政部臺北市國稅局
代　表　人　乙○○
上列當事人間因贈與稅事件，再審原告對於中華民國92年6月27日
本院92年度判字第847號判決，提起再審之訴。本院判決如下：
　　主  文
再審之訴駁回。
再審訴訟費用由再審原告負擔。
　　理　由
一、再審原告起訴意旨略謂：（一）本件贈與稅事件，花旗銀行
    台北分行88年4月2日之說明書係有利於再審原告之證據，為
    何不採？原審並未加以詳細說明。倘事證未明確，證人陳淑
    美為有利於再審原告之證據方法，原審未說明理由即認為不
    須傳喚，有判決理由不備之違法。（二）再審被告於民國（
    下同）83年12月2日以（83）財北國稅審參字第83050434號
    函，請再審原告提示83年結購外匯進出情形及所得資料，該
    函內實無文字明示，要再審原告說明資金匯兌之原始原因，
    或明白告知恐涉及贈與之情形，事後以曾經以前開函通知說
    明，而再審原告未說明係借用張端筠帳戶操作基金，即認為
    再審原告之主張不可採，其行政行為，實非以誠實信用之方
    法為之，反而好像是以陷阱誘捕獵物，難以保護人民正當合
    理之信賴，鈞院92年度判字第847號判決（下稱原判決）疏
    未注意此部分，亦有適用法規顯有錯誤之再審理由。原判決
    以前開函件之查詢係在張端筠匯款返還再審原告之前而為不
    利於再審原告之認定，然前開函文並未查證「贈與」等情，
    其認定事實與證據內容不符，亦有認事與證據矛盾之違法。
    （三）再審原告以女兒張端筠名義操作基金為節稅所必然，
    且為社會大眾所熟知之常識，原審以再審原告大可在國外自
    行開立帳戶，何須由張端筠新立國外帳戶，與常情不符乙節
    ，原審立論實與社會一般熟知常識不符，論理不符常情，顯
    有理由矛盾之違法。又證人張端筠證稱再審原告另有投資之
    用，分次領出該筆款款項，係指美金73萬元匯入渠帳戶分筆
    投資基金而言，而非指後來美金80萬元一次匯回甲○○帳戶
    之情形，原審認定事實與再審原告於原審提出之證9、證10
    匯款紀錄表分次購買基金之情形相符，原審張冠李戴，認與
    一次匯款回再審原告帳戶之情形不符（實際上，證人張端筠
    亦證稱，投資結束後一次匯回甲○○帳戶，並提出匯款紀錄
    表），認為證人張端筠之證詞不可採，實未詳閱證據之情形
    。因此，原審認定事實，確與卷內證據資料不相符合，已有
    理由矛盾之違法。（四）張端筠並未允受贈與，事實上亦無
    「贈與」存在，且事後已於投資基金獲利後，即匯款回甲○
    ○帳戶。投資基金，獲利贖回及匯款回甲○○帳戶，每個階
    段在時間上並無長時間之間隔，原審認定贈與成立，顯與卷
    內證據矛盾。有理由矛盾之違法。（五）再審原告如欲贈與
    張端筠美金73萬元，匯入張端筠國內帳戶即可，何須輾轉開
    立國外帳戶，匯兌成美金，又於匯款後即時購入基金，再於
    獲利後出售基金，再匯回甲○○帳戶。因此，原判決認事用
    法顯與經驗法則不符，己悖於行政訴訟法第189條之規定，
    請判決廢棄原判決、臺北高等行政法院89年度訴字第796號
    判決（下稱第一審判決），並撤銷訴願決定及原處分等語。
二、再審被告答辯意旨略謂：（一）再審被告83年12月2日財北
    國稅審參字第83050434號函，即為調查再審原告83年間結購
    外匯進出情形，並進而查得再審原告將所領取之土地徵收補
    償費，匯款至張端筠花旗銀行香港分行帳戶，縱張端筠於84
    年3月28日再匯款回再審原告美商花旗銀行台北分行帳戶，
    已在本件調查基準日之後，是原判決以事後自張端筠帳戶匯
    回款項，自不足以其為有利之證明，並無認事與證據矛盾之
    違法。原判決已於判決書第三頁詳述張端筠證詞不足採之理
    由及關於美商銀行台北分行說明書與不須傳喚陳淑美之理由
    ，是並無不備理由之違法。（二）本件再審原告主張其與張
    端筠之間有信託關係存在等情，惟查再審原告僅說明其本人
    於美商花旗銀行台北分行及張端筠於美商花旗銀行香港分行
    帳戶進出情形，對於信託之態樣、信託之積極內容，並未能
    多作說明，空言主張信託，委不足採。而再審原告稱其有多
    筆資金進出張端筠帳戶，何以再審被告僅針對系爭匯款等情
    ，查再審被告對於本件之調查，係單就財政部賦稅署交查之
    資金流程紀錄進行查核，再審原告本次所提多筆匯入張端筠
    帳戶之資金，因已逾贈與稅核課期間，是不再深究。從而再
    審原告自無行政訴訟法第273條第1項第13、14款所定可提起
    再審之訴之事由，再審原告提起再審自有未合。（三）至再
    審原告主張張端筠於83年間結婚，是依遺產及贈與稅法第20
    條第1項第7款及第2項規定，婚嫁時受贈於父母之財產在100
    萬元以內者，不計入贈與總額，而原判決有違反該法條情事
    ，經查再審原告已知其女張端筠婚嫁情事，惟於行政救濟各
    階段均未主張，查按行政訴訟法第273條第1項但書規定，對
    於當事人已知其事由而不為主張者，不在提起再審之訴範圍
    內。從而再審原告據為提起再審之訴顯無理由，請判決駁回
    再審原告之訴等語，資為抗辯。
三、按行政訴訟法第273條第1項第1款所謂適用法規顯有錯誤，
    係指原判決所適用之法規與該案應適用之現行法規相違背，
    或與解釋判例有所牴觸者而言。至於法律上見解歧異，再審
    原告對之縱有爭執，要難謂為適用法規錯誤，而據為再審之
    理由。本件係再審原告於83年4月28日在美商花旗銀行台北
    分行結購美金730,000元，匯入其女張端筠設於美商花旗銀
    行香港分行之帳戶內，經再審被告查得涉及贈與情事，核定
    贈與總額為19,277,110元，淨額為18,827,110元，並依規定
    處以罰鍰5,442,094元。再審原告不服，主張其83年4月間經
    美商花旗銀行台北分行推薦，欲購買國外信託基金，因其長
    期居住國外，為作業簽名方便，聽從銀行人員建議，借用其
    在台女兒張端筠在該行香港分行帳戶承作基金，遂匯款系爭
    金額至其女帳戶內，約11個月後，獲利7萬美金，並於84年3
    月28日由其女匯回80萬美金至其帳戶內，並無贈與之情，僅
    係借用張端筠帳戶買賣基金等情。申經再審被告復查結果，
    未獲變更，循序提起行政訴訟，經原判決駁回確定，再審原
    告猶表不服，以原判決有行政訴訟法第273條第1項第1款適
    用法規顯有錯誤之再審事由提起本件再審之訴。原判決以：
    臺北高等行政法院斟酌全辯論意旨及調查證據結果，以：再
    審原告於83年4月28日在美商花旗銀行臺北分行結購美金730
    ,000元，匯入其女張端筠在美商花旗銀行香港分行帳戶之事
    實，為再審原告所自認，並有該帳戶明細影本在原處分卷可
    稽，可認為真實。是再審被告以再審原告為贈與，核定贈與
    總額19,277,110元（以匯率26.407元計算），淨額為18,827
    ,110元，發單補徵贈與稅額5,442,094元；並以再審原告未
    依規定，於贈與之日起30日內辦理贈與稅申報，按核定應納
    稅額加處1倍罰鍰5,442,094元，揆諸行為時遺產及贈與稅法
    第3條第1項、第4條第1項、第2項、第24條第1項及第44條規
    定，並無不合。再審原告雖否認為贈與，惟依所提買匯水單
    ／交易憑證顯示，再審原告之女張端筠確於84年3月28日匯
    款美金800,000元至再審原告之花旗臺北分行帳戶內，然已
    遲於再審被告以83年12月2日以（83）財北國稅審參字第83
    050434號函請再審原告提示83年結購外匯進出情形及所得資
    料之日。該函既請再審原告提示83年結購外匯進出情形及所
    得資料，再審原告回覆亦未提及其結購美金，係為借用張端
    筠之帳戶買賣基金，其事後自張端筠帳戶匯回款項，自不足
    以為其有利之證明。證人張端筠於原審到庭固證稱，當時再
    審原告稱有理財需要，遂與再審原告同至花旗臺北分行開立
    花旗香港分行之帳戶，事後得知有款項匯入，嗣再審原告另
    有投資用途，其始分次領出該筆款項，其不清楚再審原告為
    何不使用自己之帳戶等語，惟已與再審原告所稱證人張端筠
    係一次匯回美金80萬元之情形不符。況果如所言，再審原告
    係利用其女張端筠之國外帳戶買賣基金，大可自行開立國外
    帳戶，何須由張端筠新立國外帳戶，其與常情亦不合，證人
    張端筠顯係附和再審原告之詞，自不足採。至再審原告所提
    花旗臺北分行88年4月2日之說明書，經當時承辦人員陳淑美
    告知，因事隔多年，詳情已不記得。故該說明書自不足以為
    再審原告主張之證明，亦無傳訊陳淑美之必要。綜上所述，
    再審原告未能舉證其係借用張端筠之國外帳戶買賣基金，其
    女張端筠亦未拒絕收受系爭款項，是本件贈與應已有效成立
    。原處分及訴願決定核無違誤等為其判斷之基礎，而駁回再
    審原告之訴，經核無不合。再審原告猶執詞就原審取捨證據
    ，認定事實之職權行使，指摘原審判決未當，聲明廢棄，非
    有理由，因而將第一審判決、訴願決定及原處分維持，並駁
    回再審原告前訴訟程序之訴。核其所適用之法律，並無與該
    案應適用之法律相違背，或於解釋判例有所牴觸之情形，難
    謂原判決有行政訴訟法第273條第1項第1款再審原因。至於
    再審原告所指原判決有行政訴訟法第273條第1項第13、14款
    之再審事由等情，已由臺北高等行政法院92年度再字第66號
    判決予以駁回，並此指明。再審原告之再審意旨並無再審理
    由，應予駁回。
四、據上論結，本件再審之訴為無理由，爰依行政訴訟法第278
    條第2項、第98條第3項前段，判決如主文。
中    華    民    國    94    年    5    月    12     日
                  第二庭審判長法  官　葉　振　權
                              法  官  黃  合  文
                              法  官　劉　鑫　楨
                              法  官　吳　明　鴻
                              法  官　梁　松　雄
以  上  正  本  證  明  與  原  本  無  異
中    華    民    國    94    年    5    月    12     日
　　　　　　　　　　　　　　　書記官　郭　育　玎
